【裁判字號】    89,易,207
【裁判日期】    890317
【裁判案由】    違反區域計劃法
【裁判全文】
臺灣屏東地方法院刑事判決                          八十九年度易字第二七號
    公  訴  人  臺灣屏東地方法院檢察署檢察官
    被      告  甲○○
右列被告因違反區域計畫法案件，經檢察官聲請簡易判決處刑（八十七年度偵字第七
七二二號、八十八年度偵字第三五八八號），經本院屏東簡易庭認不宜以簡易判決處
刑，移送本院改依通常程序審理，本院判決如左：
     主  文
甲○○違反非都市土地分區使用計劃之管制，經該管縣政府限期令其變更使用恢復原
狀，不依限變更土地使用恢復原狀，處有期徒刑陸月，如易科罰金，以參佰元折算壹
日。
     事  實
一、甲○○明知其租用坐落屏東縣高樹鄉○○○段地號一一五三地號土地，編定使用
    種類為一般農業區農牧用地，竟自民國八十七年二月間起，擅自僱工在上開土地
    開挖採土石、造成坑洞，違反分區使用土地，嗣經屏東縣政府於八十八年三月二
    十二日以八八府地用字第四八四一三號函，限令其於八十八年四月二十日以前恢
    復原狀作農牧用使用，詎甲○○收受上開命令後，仍未依限回復原狀。
二、案經屏東縣政府報請臺灣屏東地方法院檢察署檢察聲請簡易判決處刑，經本院屏
    東簡易庭認不宜以簡易判決處刑，移送本院改依通常程序審理。
     理  由
一、訊據被告甲○○固坦承有在其使用之前揭土地有挖採土石並造成坑洞，且經屏東
    縣政府去函限期應將該筆土地恢復原狀，但屆期仍未回填完成之事實，惟矢口否
    認有何違反區域計畫法之犯行，辯稱：伊係在該地養鴨，才在前揭土地採取土石
    云云。然查：被告前揭犯罪事實業經屏東縣政府函述甚詳，並有前開屏東縣政府
    八八屏府地用字第四八四一三號函及被告收受該函文之掛號函件收據附卷可佐。
    而系爭土地經供人挖採土石後未依屏東縣政府前開函文所令期限（八十八年三月
    二十一日）內恢復原狀一節，已據屏東縣高樹鄉公所派員查報覆文屏東縣政府在
    案，有屏東縣高樹鄉公所八十八年五月六日八八屏高鄉民字第五四二八號函在卷
    足憑。另外，右揭土地於前述時地確遭被告挖採土石，留有坑洞，有卷附照片四
    幀為證。被告雖以上情置辯，然邇來政府已大力宣導民眾不得濫採土石，被告自
    知除非經政府許可，否則不得任意挖採前揭土地上之土石，縱被告嗣後於該坑洞
    養鴨，惟其濫採土石之行為，已構成違反分區使用土地之行為。是被告所辯，洵
    不足採，本案事證明確，被告犯行堪予認定。
二、按非都市土地經區域計劃公告實施後應由直轄市或縣市政府按照非都市土地分區
    使用計劃編定各種使用地，經報請上級主管機關核備後實施管制；又違反管制使
    用土地者，該管縣市政府得限期令其變更使用或拆除其建築物恢復原狀，區域計
    劃法第十五條、第二十一條分別定有明文，而本件土地既經編定其土地使用目的
    為農牧用地，被告違反該使用目的，在前揭土地上開採土石，且嗣經屏東縣政府
    令限期恢復原狀，然屆期卻未回復土地原狀，又查區域計劃法於被告行為後，於
    八十九年一月二十六日經總統修正公布，而修正後區域計畫法第二十二條之法定
    刑較修正前為重，依刑法第二條之規定，應論以修正前之區域計劃法第二十二條
    之罪。又被告辯稱：伊挖採土石，係為供作養鴨池之用，挖起來之土石堆放在旁
    邊，未作他用，有卷附照片四幀為證，是其挖採土石之行為，應無為自己不法為
    所有之意圖，不另構成竊盜或侵占罪，併此敘明。爰審酌被告濫挖土地危害土地
    之完整性，輕忽政府所定之土地使用政策，無視政府公權力作用，且致破壞生態
    環境，及其犯後態度等一切情狀，爰量處如主文所示之刑，並諭知易科罰金之折
    算標準。
據上論斷，應依刑事訴訟法第二百九十九條第一項前段，區域計劃法第二十二條，刑
法第十一條前段、第二條、第四十一條，罰金罰鍰提高標準條例第一條前段、第二條
，判決如主文。
本案經檢察官薛水生到庭執行職務。
中      華      民      國      八十九      年      三      月  十七    日
                                      臺灣屏東地方法院刑事第二庭
                                          法  官  李  宛  玲
右正本證明與原本無異。
對於本判決如有不服應於收受送達後十日內向本院提出上訴書狀上訴於台灣高等法院
高雄分院並按他造當事人之人數附具繕本。
                                          書記官   林  天  化
中      華      民      國      八十九      年      三      月  十七   日
附錄本案論罪科刑條文
區域計劃法第二十二條：違反前條規定不依限變更土地使用或拆除建築物恢復土地原
狀者，除依行政執行法辦理外，並得處六個月以下有期徒刑、拘役或科三千元以下罰
金。


司法院資訊處製作；財團法人民間司法改革基金會備份。
